臺灣新竹地方法院民事判決　九十一年簡上字第二二號
　　上　訴　人　吉達食品企業有限公司
　　法定代理人　甲○○
　　被上訴人　　沛鑫塑膠股份有限公司
　　法定代理人　乙○○
右當事人間給付貨款事件，上訴人對於中華民國九十年十二月三十一日本院竹北簡易
庭九十年度竹北簡字第二０五號簡易事件第一審判決提起上訴，本院判決如左：
    主      文
上訴駁回。
第二審訴訟費用由上訴人負擔。
    事      實
甲、上訴人方面：
一、聲明：
  （一）原判決不利上訴人部分廢棄。
  （二）右廢棄部分，被上訴人在第一審之訴及其假執行之聲請均駁回。
  （三）第一、二審訴訟費用由被上訴人負擔。
  （四）如受不利之判決，願供擔保請准免予假執行。
二、陳述：除與原判決記載相同者，茲予引用外，補稱：
 （一）被上訴人提出之出貨單及發票各十七紙，其請求之四二○元，並未附出貨單
       及發票，上訴人否認有該筆貨款。
 （二）次按「商人、製造人、手工業人所供給之商品及產物之代價，其請求權因二
     　年間不行使而消滅」（民法第一百二十七條第八款）「時效完成後，債務人
       得拒絕給付」（民法第一百四十四條第一項）。經查被上訴人提出之出貨單
       及發票如附表所示第一項至第十一項部分，金額共新台幣（下同）一二六九
       七○元，其交貨日期在八十八年五月二十九日以前，至被上訴人聲請核發支
       付命令之日期九十年七月六日已逾二年，其請求權之時效已完成，上訴人自
       得依法拒絕給付貨款。
 （三）被上訴人請求給付之貨款為新台幣（下同）四九一八五○元，唯提出之出貨
       單及發票之金額卻僅二三五六九四元，就其差額二五六一五六元並未舉證以
       實其說。
 （四）被上訴人主張兩造曾於八十八年九月間結算，上訴人當時尚欠貨款四一九八
       七○元，並交付兩張支票以資清償。被上訴人前開主張與事實不符，謹析述
       如下：
     １上訴人否認兩造間曾於八十八年九月間結算貨款，被上訴人亦未舉證當時尚
       未清償之貨款為何為四一九八七○元。
     ２被上訴人主張八十八年九月間雙方曾結算，唯查：結算後被上訴人並未收到
       分文現款，系爭兩紙支票於八十八年十二月三十一日及八十九年三月二十日
       發票日屆至時亦皆未兌現，何以被上訴人仍願於八十八年九月、十月、十二
       月及八十九年五月繼續供貨？此與被上訴人主張收到積欠之貨款後始允繼續
       供貨之要求不合。
     ３被上訴人既主張自八十六年一月起至八十九年五月止所得請求之貨款為四九
       一八五○元，提出之出貨單、發票所載金額僅二三五六九四元，差額二五六
       一五六元於聲請支付命令狀（九十年七月六日）民事準備書狀（九十年十月
       二日）、九十年十月十五日言詞辯論時皆未聲明證據以實其說，直至九十年
       十月二十五日上訴人於答辯狀主動提及被上訴人尚執有與本案無關之十紙本
       票及二張支票，且敘明本票票款皆已清償（有被上訴人業務經理黃南源出具
       之切結書可證）被上訴人始於民事準備二狀（九十年十一月七日）提及雙方
       曾於八十八年九月曾結算乙事，此顯為臨訟杜撰之詞，與事實不符。
（五） 上訴人交付之系爭兩紙支票係充保證之用，與被上訴人請求之貨款無關，謹
       析述如下：
     １依被上訴人提出之出貨單、發票資料、至八十八年八月止，上訴人積欠之貨
       款為一六四一三四元（即000000-000-00000-0000-00336=  164134），與被
       上訴人主張之四一九八七○元出入甚大。
     ２上訴人於八十六年八月七日向被上訴人購買PET 廣口瓶三六七五○個，每個
       單價十一元，總價金（含稅）四二四四六三元，該貨品原要求其蓋子下須有
       密封條，但被上訴人卻未予密封，原應退貨，被上訴人為避免損失過大，要
       求該貨品暫存上訴人處試著使用，至八十八年上訴人僅使用一小部分，存貨
       尚值四一九八七○元，被上訴人仍不肯退回，由上訴人交付兩紙支票以資保
       證視上訴人使用消化之情況再支付貨款。
     ３被上訴人雖以：「(1)貨品若有瑕疵，即應退貨，豈有繼續保存使用之理？(2)
       上訴人既無法預知未來使用之數量，如何能在交付之支票上先予記載發票日
       期？」，據以主張上訴人所述不實。唯查：
       (1)上訴人自八十六年工廠發生火災後，財務週轉陷於困難，至此被上訴人供
         貨即時有不合理之要求，如上訴人曾於八十七年二月二十六日及二十八日
         簽發本票共十紙，金額共五六六六一六元（即60000*9+26616=566616），
         上訴人陸續償清本票票款後，被上訴人卻不肯將上揭本票交還，僅由被上
         訴人業務經理黃南源於八十八年十月十八日出具切結書乙紙，載明「茲因
         吉達公司以前有開立本票共十張給予沛鑫公司（八十七年度十二月前），
         若有尚未收回本公司願負責。」至今十張本票被上訴人仍未交還上訴人，
         上訴人對之亦無可奈何。而交付之支票必須記載發票日期始完成發票，至
         於填載何時為發票日，因係充保證之用，該日期已無關宏旨。
       (2)被上訴人交付不合規格之產品至今仍寄放上訴人處，若非確有瑕疵，何以
         自八十六年八月七日交貨迄今被上訴人未曾請求該筆貨款？（被上訴人提
         出之出貨單及發票並未包含該貨款）。
       (3)上訴人交付之兩紙支票，其發票日分別為八十八年十二月三十一日及八十
         九年三月二十日，若非為保證性質，何以被上訴人至今未向上訴人請求給
         付票款（已逾支票追索時效）且在上訴人主動提及系爭支票前，被上訴人
         為何對原審據以判決其勝訴之此重要證據始終略而不提。
 （六）被上訴人經辦兩造間業務之黃南源雖到院證稱：「（問：本件吉達公司的貨
       款是誰在處理？）是我在處理，本件是在八十三年左右我們公司有陸續出貨
       給上訴人，但上訴人的貨款從八十六年下半年開始支付就不正常．．．在八
       十七年二月達成協議，在八十七年二月間開出十張本票，總價（按應為總金
       額）大約伍拾陸多萬元，來清償過去的貨款，當初的協議是「我每個月拿本
       票去與上訴人換現金」，但票並沒有全部兌現，「只有兌現大約三十幾萬」
       ，八十七年三月後，我們公司又陸續出貨，到八十八年九月、十月時，我們
       又做一次結算，結算結果，八十七年三月到八十八年九月，上訴人所積欠的
       貨款，大約有十四萬九千多元，上訴人開一張票，另外再開一張新台幣貳拾
       柒萬零柒佰參拾陸元整，是在八十七年二月所開的本票未兌現的部分。」「
       （問：吳清力提出之收據）是否你寫的？）是我交給吳清力，『當初我與上
       訴人結算時，我並沒有帶八十六年上訴人開十張本票去因為證人吳清力另外
       開一張二十七萬零七百三十六元的票，開清償上開十張部分未兌現的本票，
       所以我寫證明給他」、「（問：上訴人所開的十張本票有無還給上訴人？廣
       口瓶肆拾貳萬多的貨款，上訴人有無付款？何時付的？本票有無交還給上訴
       人，我還要回去再查。廣口瓶的錢上訴人有給一部分約三十多萬，有的是給
       現金，有的是給客票。八十六年七月吉達應收帳款約新台幣伍拾柒萬貳仟柒
       佰柒拾捌元整，其中八十六年八月新台幣肆拾貳萬柒仟壹佰零壹元，就是包
       括廣口瓶的錢」。唯查：
     １證人黃南源先稱其每月拿本票去與上訴人換現金，又稱「當初我與上訴人結
       算時，我並未帶八十六年上訴人開『十張本票』去，足證上訴人主張清償票
       款後，被上訴人並未交還本票確係事。而本票有無交還上訴人，證人係實際
       經手人，何以尚須回公司查？且上訴人一再提及此事，何以被上訴人迄未明
       確答覆？
     ２證人黃南源出立之收據內容為「茲因吉達公司以前有開立本票十張給予沛鑫
       公司（八十七年十二月前），若有尚未收回本公司願負責任」，其文義係被
       上訴人應負責收回十張本票，若上訴人並未償清票款，被上訴人何須負責？
       收據內容並未涉及上訴人簽發之系爭兩紙支票，更未課予上訴人任何相對之
       義務。被上訴人八十六年八月七日交付之ＰＥＴ廣口瓶，其貨款（含稅）四
       二四四六三元，與被上訴人提出之八十六年八月份應收帳款四二七一○一元
       並不相符，其差額二六三八元係指何筆貨款，被上訴人有舉證之責。
     ３系爭兩紙支票四一九八七○元，較少於廣口瓶之貨款四二四四六三元，與上
       訴人用去少許後之餘額吻合。至上訴人簽發之兩紙支票，其金額何以非整數
       ，一則與用去部分廣口瓶後之餘額非為整數有關，再則與發票日期相同，皆
       係依被上訴人指示而簽發。由被上訴人收清十張本票票款後，未交還任何本
       票，及其在上訴人主動提及系爭支票、本票前，均未主動提及等事觀之，足
       見被上訴人有打算重複請求貨款之嫌。
 （七）被上訴人請求上訴人給付貨款，對有利其主張之事實本應負舉證之責，自不
       得因上訴人疏於保存已付清之舊帳資料，即將其應負之舉證責任轉嫁上訴人
       。綜上所述，被上訴人對其請求之貨款未能舉證原審卻以與貨款無關之系
       爭兩紙支票據為判決被上訴人勝訴之唯一證據，就有利上訴人之事實疏未調
       查審酌，其認事用法嫌有未洽，為此請求判決如上訴之聲明。
三、證據：除援用第一審所提出之證據外，補提照片四張、廣口瓶一個為証。
乙、被上訴人方面：
一、聲明：
  （一）上訴駁回。
  （二）第一、二審費用由被上訴人負擔。
二、陳述：除與原判決記載相同者，茲予引用外，補稱：
  （一）兩造就上訴人所積欠被上訴人的貨款，曾經在八十七年二月間及八十八年九
        月間進行結算，上訴人並依結算的結果，分別開立本票及支票交被上訴人收
        執，用以清償貨款：
      １查被上證一及被證二所示的付款單，均係上訴人公司製作後再交予被上訴人
        公司，用以對帳，而依被上證一的付款單上記載所示，製表的日期是八十六
        年十一月十四日，結帳日期則是從八十六年ＯＯ月二十六日至八十六年十月
        二十六日，本月（即十月）進貨為三萬二千一百零三元，上期餘額是五十四
        萬零五百八十五元，本月應付款項則記載為五十七萬二千七百七十八元，經
        扣減ＰＥ膜價金六千一百六十二元後，計五十六萬六千六百十六元等字樣，
        可知：(1)被上證一的付款單是在結算八十六年間上訴人公司應付予被上訴人
        公司的貨款。(2)所載上期餘額五十四萬零五百八十五元，是指八十六年十月
        份以前所積欠被上訴人公司的貨款，即八十六年六月份為二萬七千六百三十
        八元、八十六年七月份為二萬一千一百六十八元、八十六年八月份為四十二
        萬七千一百零一元、八十六年九月份則為六萬四千六百七十八元。(3)經結算
        後之五十六萬六千六百十六元，與上訴人所簽發十紙本票之金額相符。(4)而
        系爭面額總計為五十六萬六千六百十六元的十紙本票（其中九張面額為六萬
        元，一張為二萬六千六百十六元），到期日雖依序為八十七年三月二十五日
        、四月二十五日、五月二十五日．．．，即以一個月為間隔，惟發票日期則
        均為八十七年二月二十六日及二十八日，且簽發的原因是為清償所積欠被上
        訴人之貨款，再對照前開被上證一上訴人所製作的付款單，可知兩造確曾於
        八十七年二月間進行結算，並於結算確認積欠貨款的金額後，始由上訴人簽
        發十紙本票交被上訴人公司收執，用以清償所積欠的貨款。
      ２次查，被上訴人於八十七年二月間與上訴人結算，並取得上訴人所簽發用以
        擔保清償貨款的十紙本票後，始陸續自八十七年三月起出貨予上訴人，至八
        十八年八月止，累積的貨款為十六萬四千一百三十四元，（即八十七年三月
        份為二萬零六百三十三元，八十七年八月份為二千三百六十三元，八十七年
        九月份為一萬七千六百四十元，八十七年十月份為四千七百二十五元，八十
        八年一月份為七千零五十六元，八十八年二月份為二萬一千一百六十八元，
        八十八年三月份為二萬零三百七十四元，八十八年五月份為三萬三千零十二
        元，八十八年八月份為三萬七千一百六十四元），而經折讓一萬五千元後，
        計為十四萬九千一百三十四元，此有上訴人所製作被上證二的付款單可資佐
        證，上訴人所交付予被上訴人票號ＦＤ0000000，面額十四萬九千一
        百三十四元的支票（發票人為吳詩嵐即上訴人公司負責人之女），即係為給
        付此筆貨款，至於另紙票號ＦＤ0000000面額二十七萬零七百三十六
        元的支票（發票人同為吳詩嵐），則係扣減前開上訴人所開立十紙本票已清
        償部分後的餘額，此觀負責與上訴人處理貨款的被上訴人公司副總黃南源到
        庭證稱：「．．．．後來我就一直與上訴人的吳清力董事長交涉，在八十七
        年二月達成協議，在八十七年二月開出十張本票，總價大約五十六萬多元，
        來清償過去的貨款，當初的協議是我每個月拿本票去與上訴人換現金，但票
        並沒有全部兌現，只有兌現大約三十幾萬元；八十七年三月後，我們公司又
        陸續出貨，到八十八年九月、十月時，我們又作一次結算，結算結果，八十
        七年三月到八十八年九月，上訴人所積欠的貨款大約有十四萬九千多元，上
        訴人開一張票，另外再開一張新台幣二十七萬零七百三十六元的票，是清償
        在八十七年二月所開本票未兌現的部分』，即甚明瞭。
      ３綜上事證，可知兩造就上訴人所積欠被上訴人的貨款，確曾在八十七年二月
        間及八十八年九月間進行結算，上訴人並依結算的結果，分別開立本票及支
        票交被上訴人收執，用以清償貨款，至為灼然；上訴人空言否認兩造間有進
        行結算，並於結算後開立各該本票及支票云云，顯不足採。
  （二）上訴人主張系爭面額各為十四萬九千一百三十四元及二十七萬零七百三十六
        元的支票，係因八十六年八月七日向被上訴人所購買總金額四十二萬四千四
        百六十三元的廣口瓶有瑕疵，上訴人曾要求退貨，被上訴人為避免損失，請
        求寄放上訴人處，以期有消化使用之機會，至八十八年間，該批貨僅用去一
        小部分，剩餘之存貨四十一萬九千八百七十元，被上訴人要求上訴人繼續存
        放使用，並請上訴人交付支票保證，言明俟使用情形再結算，上開貨品至今
        仍由上訴人保管；另系爭十紙本票，上訴人已清償本票票款，被上訴人卻不
        肯將本票歸還，上訴人無可奈何云云資為抗辯，惟查：
      １倘如上訴人所述，伊所開立的系爭二紙支票係為保證存放的貨物而非支付貨
        款，則依常理判斷，其將全部金額開立於一張支票即可，何必分別開立二張
        ？又若是為顧及兌現時給付的能力而必須分開二張，則衡之以情，亦可以一
        張整數，其餘零頭再另開立於一張的方式簽發即可，何以二張支票的面額竟
        均有零頭尾數？
      ２況承前說明，上訴人所簽發的十紙面額共計五十六萬六千六百十六元的本票
        ，係兩造於八十七年二月間結算八十六年六月、七月、八月、九月及十月份
        所積欠的貨款金額而來，其中即包含上訴人所主張有瑕疵之廣口瓶四十二萬
        四千四百六十三元（八十六年八月七日），是倘上訴人抗辯該批廣口瓶有瑕
        疵屬實，則何以不於兩造結算時主張扣除，反而於其所製作的付款單將此筆
        款項載入「上期餘額」中，並算入「本月應付」的款項內？甚且連同其他貨
        款一併開立十紙本票交予被上訴人收執？又果該十紙本票上訴人業已全部清
        償，則換言之，該批上訴人主張有瑕疵的廣口瓶貨款四十二萬四千四百六十
        三元，上訴人早已給付完畢，既已給付完畢，則敢問上訴人何必再於八十八
        年開立金額共四十一萬九千八百七十元的支票二紙，用以保證已經清償的貨
        款？
      ３綜上所述，上訴人前開主張，不僅昧於事實，且前後矛盾，顯屬臨訟杜撰之
        詞，不足採信，上訴人狡飾多變，背於誠信，可見一斑，。
  （三）上訴人拋棄時效利益，自不得再為時效完成之抗辯：
      １按「債務人於時效完成後所為之承認，固無中斷時效之可言，然此承認行為
        ，自屬拋棄時效利益之默示意思表示，且時效完成之利益一經拋棄，即恢復
        時效完成前狀態，債務人顯不得再以時效業經完成拒絕給付，但不禁止債務
        人主張自拋棄時效利益後重行起算之新時效利益』，最高法院分別著有五十
        年台上字第二八六八號判例及六十四台再字第一六四號判例可資參照。本件
        上訴人應給付之八十六年至八十八年五月份之貨款，雖有民法第一百二十七
        條第八款短期時效之適用，惟上訴人既於時效完成後再於八十八年九月間與
        被上訴人結算，並於結算時交付系爭面額共四十一萬九千八百七十元之支票
        二紙，用以清償貨款，是揆諸前揭判例意旨，被上訴人顯有拋棄時效利益之
        意思表示，自不得再行主張已經拋棄之時效利益而拒絕給付，系爭貨款得再
        自八十八年九月起重行起算二年短期時效，惟至被上訴人於九十年七月十九
        日提起本件訴訟時，並未逾二年時效期間，從而，上訴人所為時效抗辯，顯
        非可採。
      ２又上訴人對於應給付被上訴人八十八年八月至八十八年十二月之貨款計七萬
        一千五百六十元，並不爭執，且已認諾，連同前開四十一萬九千八百七十元
        ，合計四十九萬一千四百三十元，是上訴人依買賣關係自應如數給付，原審
        為上訴人敗訴之判決，不論認事用法，均極允洽，並無違誤。
三、證據：除援用第一審所提出之證據外，補提付款單二件、帳簿摘錄二件為証。
    理      由
一、被上訴人起訴主張上訴人自八十六年一月間起陸續向其購買成型套等物品，惟未
    給付貨款，經雙方於八十七年二月間結算結果，被上訴人尚應給付貨款五十六萬
    六千六百十六元，被上訴人乃開立十張本票予被上訴人以為清償，嗣被上訴人再
    陸續出貨予上訴人，迄八十八年八月止，累積貨款為十六萬四千一百三十四元，
    經被上訴人折讓一萬五千元後，為十四萬九千一百三十四元，雙方於八十八年九
    月再次會算結果，乃交付ＦＡＤ0000000，面額十四萬九千一百三十四元
    之支票一紙，另被上訴人所交付之前開本票十紙，僅兌現三十萬二千零四十二元
    ，尚欠二十七萬零七百三十六元，上訴人又交付ＦＡＤ0000000，面額二
    十七萬零七百三十六元之支票一紙，上訴人合計積欠貨款四十一萬九千八百七十
    元，此外，上訴人另積欠八十八年九月至十二月之貨款七萬一千五百六十元，總
    計積欠四十九萬一千四百三十元，屢催不還，爰起訴求上開貨款。
二、上訴人則以：上開貨款中交貨日期在八十八年五月二十九日以前者，已罹於二年
    時效，又被上訴人僅提出二十三萬五千六百九十四元之出貨單及發票，其餘則未
    舉証証明，又兩造並未於八十八年九月結算，系爭二張支票係為擔保，被上訴人
    於八十八年八月七日所交付有瑕疵之廣口瓶的價金，並非結算後積欠之貨款等語
    ，資為抗辯。
三、被上訴人於原審請求之貨款其中四百二十元部分，經原審駁回後，被上訴人並未
    提起上訴或附帶上訴，該部分業已確定，合先說明。
四、被上訴人主張上訴人自八十六年一月間起陸續向其購買成型套等物品，惟未給付
    貨款，經雙方於八十七年二月間結算結果，被上訴人尚應給付貨款五十六萬六千
    六百十六元，被上訴人乃開立十張本票予被上訴人以為清償，有被上訴人提出之
    出貨單、統一發票（見本院支付命令卷第六頁至第三十九頁）、「吉達應收帳」
    （本院卷第七十一頁），核與被上訴人公司提出之本票存根十紙（原審卷第三十
    二頁）、付款單（本院卷第七十二頁）相符，嗣被上訴人再陸續出貨予上訴人，
    迄八十八年八月止，累積貨款為十六萬四千一百三十四元，經折讓一萬五千元後
    ，為十四萬九千一百三十四元，此亦有上訴人所製作之付款單一件可據（本院卷
    第七十三頁），雙方於八十八年九月再次會算結果，乃交付ＦＡＤ000000
    0，面額十四萬九千一百三十四元之支票一紙（原審卷第三十三頁），另被上訴
    人所交付之前開本票十紙，僅兌現三十萬二千零四十二元，尚欠二十七萬零七百
    三十六元，上訴人又交付ＦＡＤ0000000，面額二十七萬零七百三十六元
    之支票一紙（本院卷第三十三頁），上訴人合計積欠貨款四十一萬九千八百七十
    元等事實，業據被上訴人提出上開証據為証，証人即負責催收本件帳款之黃南源
    亦到庭証稱：「（本件吉達公司的貨款是誰在處理？）是我在處理，本件是在八
    十三年左右我們公司有陸續出貨給上訴人，但上訴人的貨款從八十六年下半年開
    始上訴人貨款支付就不正常，後來我就一直去與上訴人的吳清力董事長交涉，在
    八十七年二月達成協議，在八十七年二月開出十張本票總價大約伍拾陸萬多元，
    來清償過去的貨款，當初的協議是我每個月拿本票去與上訴人換現金，但票並沒
    有全部兌現，只有兌現大約三十幾萬元，八十七年三月後，我們公司又陸續出貨
    ，到八十八年九月、十月時，我們又做一次結算，結算結果，八十七年三月到八
    十八年九月上訴人所積欠的貨款，在大約有十四萬九千多元，上訴人開一張票，
    另外在開壹張新台幣貳拾柒萬零柒佰拾陸元整是在八十七年二月所開的本票未
    兌現的部分。」「（你們在何處結算？與誰結算？）在上訴人公司，與吳清力董
    事長結算。」等語（本院卷第六十四頁、第六十五頁），核與被上訴人所提之上
    開証據相符，堪信為真實。
（一）雖上訴人辯稱：兩造間並未於八十八年九月間結算，系爭二張支票係因其於八
      十六年八月七日向被上訴人所購買ＰＥＴ廣口瓶一批，價金合計四十二萬四千
      四百六十元，因該貨品原要求其蓋子下須有密封條，但被上訴人交付之貨品卻
      無密封條，原應退貨，被上訴人為避免損失過大，要求該貨品暫存上訴人處試
      著使用，至八十八年上訴人僅使用一小部分，存貨尚值四十一萬九千八百七十
      元，被上訴人仍不肯退回，由上訴人交付兩紙支票以資保證，視上訴人使用消
      化之情況再支付貨款云云，惟查：
    １系爭支票面額分別為十四萬九千一百三十四元、二十七萬零七百三十六元，苟
      係為了擔保前開四十二萬四千四百六十元之貨款，依一般常情，只需開一張支
      票便可，即使開二張支票，亦可一張整數，其零頭再開一張，但系爭支票面額
      均有零頭尾數，且為何開立如此零頭尾數之支票上訴人亦無法合理說明，反之
      ，被上訴人就該面額之緣由，已提出詳細說明，並提出前開証據為証，經本院
      命上訴人應提出帳冊核對，然迄今仍未能提出，其所辯已難採信。
    ２況上訴人自認所簽發的十紙面額共計五十六萬六千六百十六元的本票，係兩造
      於八十七年二月間結算八十六年六月、七月、八月、九月及十月份所積欠的貨
      款金額而來，其中即包含上訴人所主張有瑕疵之廣口瓶四十二萬四千四百六十
      三元（八十六年八月七日出貨，見原審卷第三十一頁、本院卷第七十一頁），
      是倘上訴人抗辯該批廣口瓶有瑕疵屬實，則何以不於兩造結算時主張扣除，反
      而於其所製作的付款單將此筆款項載入「上期餘額」中，並算入「本月應付」
      的款項內（本院卷第七十二頁）？甚且連同其他貨款一併開立十紙本票交予被
      上訴人收執？是其所辯尚與常情有違，應無可採。至於被上訴人是否就系爭支
      票提起訴訟，此牽涉個人對法律之認識各有不同，自難僅以被上訴人未就系爭
      支票提起訴訟，即係做為保証之用，上訴人此部分所辯亦無可取。
    ３至於証人黃南源出具之切結載明「茲因吉達公司以前有開立本票共十張給予沛
      鑫公司（八十七年度十二月前），若有尚未收回本公司願負責。」（本院卷第
      七十六頁），此部分業據証人黃南源証稱：「．．．當初我與上訴人結算時，
      我並沒有帶八十六年上訴人開十張本票去，因為證人吳清力另外開一張二十七
      萬零七百三十六元的票，開清償上開十張部分未兌現的本票，所以我寫證明給
      他。」等語（本院卷第六十六頁面），上訴人既已交付償未兌現金額部分之支
      票一張（即系爭面額二十七萬零七百三十六元之支票），自應返還本票，但因
      未帶該本票，故立切結書以資保証，於情尚無違誤，堪予採信。
    ４又上訴人交付之本票十張合計五十六萬六千六百十六元，業已包含八十六年八
      月七日出貨之廣口瓶之價金，已如前述，是上訴人辯稱被上訴人迄未請求該貨
      款，尚非可採。
（二）上訴人再辯稱：上訴人所提出之出貨單、統一發票僅有二十三萬五千六百九十
      四元，其中二十五萬六千一百五十六元部分並未舉証証明云云，然查：兩造於
      八十八年九月間己經過結算，被上訴人因而交付系爭支票二張以為清償，有如
      前述，既經結算並交付系爭支票，自屬已舉証証明，其所辯應非可採。
（三）上訴人又辯稱：被上訴人提出之出貨單及統一發票，其中金額共十二萬六千九
      百七十元，交貨日期在八十八年五月二十九日以前，至被上訴人於九十年七月
      六日聲請核發支付命令時，已逾二年，其請求權之時效已完成，上訴人自得依
      法拒絕給付貨款云云，惟按「債務人於時效完成後所為之承認，固無中斷時效
      之可言，然此承認行為，自屬拋棄時效利益之默示意思表示，且時效完成之利
      益一經拋棄，即恢復時效完成前狀態，債務人顯不得再以時效業經完成拒絕給
      付，但不禁止債務人主張自拋棄時效利益後重行起算之新時效利益」，最高法
      院分別著有五十年台上字第二八六八號、六十四台再字第一六四號判例可資參
      照。本件上訴人應給付之貨款，其中八十六年至八十八年五月部分合計十二萬
      六千九百七十元，雖有民法第一百二十七條第八款二年短期時效之適用，但上
      訴人既於時效完成後再於八十八年九月間與被上訴人結算，並於結算時交付系
      爭面額共四十一萬九千八百七十元之支票二紙，用以清償貨款，揆諸前揭判例
      意旨，被上訴人顯有拋棄時效利益之意思表示，自不得再行主張已經拋棄之時
      效利益而拒絕給付，系爭貨款得再自八十八年九月起重行起算二年短期時效，
      惟迄被上訴人於九十年七月十九日聲請支付命令u（支付命令卷第二頁），並
      進而提起本件訴訟時，未逾二年時效期間，從而，上訴人所為時效抗辯，尚無
      可採。
五、被上訴人另主張上訴人積欠八十八年九月二十日之貨款四萬二千三百三十六元，
    同年十月二十七日之貨款九千六百九十六元，同年十二月二日之一萬九千五百二
    十八元，合計七萬一千五百六十元部分，有出貨單，統一發票各三件可証（本院
    卷第三十四頁至三十九頁），復為被告所不爭，此部分金額自應准許。
六、綜上所述，原審判命上訴人應給付被上訴人四十九萬一千四百三十元，及自支付
    命令送達翌日起即九十年八月三日起，至清償日止，按年息百分五計算之利息，
    並分別准予供擔保宣告假執行、免為假執行，於法並無違誤。上訴意旨指摘原判
    決不當，求予廢棄改判，為無理由，應予駁回。
七、本件判決之基礎已臻明確，兩造其餘之攻擊、防禦方法與舉証，經審酌後，核與
    判決結果無影響，爰不一一論列，併此敘明。
八、據上論結：本件上訴為無理由，依民事訴訟法第四百三十六條之一第三項、第四
    百四十九條第一項、第七十八條，判決如主文。
中　　　華　　　民　　　國　　九十一　　年　　　七　　　月　　三十一　　日
                                    臺灣新竹地方法院民事第二庭
~B審判長法官　吳上晃
~B法　　　官　楊明箴
~B法　　　官　彭洪英
右為正本係照原本作成。
不得上訴。
中　　　華　　　民　　　國　　九十一　　年　　　七　　　月　　三十一　　日
~B法院書記官  邱明智
